臺灣高等法院刑事判決
111年度上訴字第3168號
上  訴  人  
即  被  告  黃頎璟（原名馮乾隆）




選任辯護人  林庭誼律師
            陳志峯律師
上列上訴人即被告因毒品危害防制條例等案件，不服臺灣桃園地
方法院111年度訴字第177號，中華民國111年5月25日第一審判決
（起訴案號：臺灣桃園地方檢察署110年度偵字第37944號），提
起上訴，本院判決如下：
    主  文
原判決關於黃頎璟共同犯運輸第四級毒品罪之量刑部分撤銷。
前開撤銷部分，黃頎璟處有期徒刑貳年。
    事實及理由
一、本案審判範圍
  ㈠刑事訴訟法第348條第3項規定：「上訴得明示僅就判決之刑
    、沒收或保安處分一部為之」，而其立法理由指出：「為尊
    重當事人設定攻防之範圍，並減輕上訴審審理之負擔，容許
    上訴權人僅針對刑、沒收或保安處分一部提起上訴，其未表
    明上訴之認定犯罪事實部分，則不在第二審之審判範圍。如
    為數罪併罰之案件，亦得僅針對各罪之刑、沒收、保安處分
    或對併罰所定之應執行刑、沒收、保安處分，提起上訴，其
    效力不及於原審所認定之各犯罪事實，此部分犯罪事實不在
    上訴審審查範圍」。是科刑事項已可不隨同其犯罪事實而單
    獨成為上訴之標的，且上訴人明示僅就科刑事項上訴時，第
    二審法院即不再就原審法院所認定之犯罪事實為審查，而應
    以原審法院所認定之犯罪事實，作為論認原審量刑妥適與否
    的判斷基礎。
  ㈡本件上訴人即被告黃頎璟提起第二審上訴，上訴理由狀明確
    記載：「被告就原判決刑之減輕部分、科刑部分提起上訴」
    ，並於本院審理中陳稱上訴要旨：針對量刑上訴，而未針對
    原審原判決之犯罪事實及所犯法條及罪名上訴等語（見本院
    卷第33至37、114至115頁），是認上訴人只對原審之科刑事
    項提起上訴無訛。依據前述說明，本院僅就原審判決量刑妥
    適與否進行審理，至於原審判決其他部分，則非本院審查範
    圍。
二、本案據以審查量刑妥適與否之原審所認定之犯罪事實、所犯
    罪名：　　
  ㈠犯罪事實：　
    黃頎璟、李洳堉（業經原審判決確定）分別明知及可得而知
    二溴四甲基苯丙酮係毒品危害防制條例第2條第2項第4款所
    列管之第四級毒品，亦屬行政院依懲治走私條例第2條第3項
    授權公告所列之管制進口物品，未經許可，不得運輸、私運
    進口，竟與黃鉅及（所涉毒品危害防制條例罪嫌部分，由臺
    灣桃園地方檢察署檢察官另案偵查中）、真實姓名年籍不詳
    綽號「古董」、「王仔」之人共同基於運輸第四級毒品二溴
    四甲基苯丙酮及私運管制物品進口之犯意聯絡，由黃鉅及在
    大陸地區購買二溴四甲基苯丙酮後，「古董」將藏有二溴四
    甲基苯丙酮之包裹郵寄來臺，黃頎璟負責在臺收受包裹並交
    予「王仔」，李洳堉則以通訊軟體微信與「古董」聯繫包裹
    運送事宜，完成運輸後，黃頎璟可獲得新臺幣（下同）1萬
    元之報酬，基於該分工方式，於民國110年10月22日上午5時
    許前不詳時日，黃鉅及將購得之二溴四甲基苯丙酮交予「古
    董」，由「古董」利用不知情之航空業者，將藏有二溴四甲
    基苯丙酮、申報貨物名稱為「Iodine」、收件人為「吳鎮宇
    」之包裹（報單號碼：CV0000000000、主提單號碼：000-00
    000000、分提單號碼：0000000）郵寄來臺，該包裹於110年
    10月22日上午5時許，由國泰航空CX-470號班機運抵臺灣，
    並由不知情之玖航航空貨運承攬有限公司（下稱玖航公司）
    辦理報關，經內政部警政署航空警察局安全檢查大隊第六隊
    警員與財政部關務署臺北關關員以X光檢查發覺有異，開驗
    檢查發現包裹內物品呈第四級毒品二溴四甲基苯丙酮反應（
    驗前毛重25,230公克、驗前淨重25,113公克、驗餘淨重25,1
    08.52公克），當場予以查扣，經鑑驗結果確含第四級毒品
    二溴四甲基苯丙酮成分；惟內政部警政署航空警察局警員為
    追查毒品來源，仍將該包裹交由信睿物流有限公司，由其撥
    打收件電話0000000000通知貨主前來取貨，嗣於110年10月2
    3日上午10時許，李洳堉駕車搭載黃頎璟前往桃園市○○區○○○
    街0號之倉庫領取該包裹時，當場為警逮捕，並扣得APPLE牌
    、IPHONE6PLUS（IMEI：0000000000000000）手機1支，始查
    獲上情。
  ㈡所犯罪名：
    毒品危害防制條例第4條第4項之運輸第四級毒品罪、懲治走
    私條例第2條第1項之私運管制物品進口罪（想像競合犯，從
    重論以運輸第四級毒品罪處斷）。
三、刑之減輕事由
　㈠適用毒品危害防制條例第17條第1項規定，減輕其刑：
　　⒈按「犯第4條至第8條、第10條或第11條之罪，供出毒品來
      源，因而查獲其他正犯或共犯者，減輕或免除其刑」，毒
      品危害防制條例第17條第1項定有明文，其立法旨意在於
      鼓勵被告具體提供其毒品上游，擴大追查毒品來源，俾有
      效斷絕毒品之供給，以杜絕毒品泛濫，祇須被告願意供出
      毒品來源之上手，因而查獲其他正犯或共犯者，即可邀減
      輕或免除其刑之寬典。所謂「供出毒品來源，因而查獲」
      ，係指被告翔實供出毒品來源之具體事證，因而使有偵查
      （或調查）犯罪職權之公務員知悉而對之發動偵查（或調
      查），並因而查獲者而言。
　　⒉經查：
　　　⑴上訴人即被告黃頎璟於110年11月19日警詢中及110年10
        月30日偵訊中，均供出本案運輸毒品之共犯為黃鉅及（
        見桃檢110年度偵字第37944號卷《下稱偵37944卷》二第2
        1至27、109至112頁），並有被告出具之指認犯罪嫌疑
        人紀錄表在卷可按（見偵37944 卷二第29至31頁）。
　　　⑵又被告於警詢中指認查扣之iPhone 6S PLUS手機內，關
        於暱稱「皇上」傳送之大陸商家、黃鉅及、中國銀行帳
        戶資料，經内政部警政署航空警察局報請臺灣桃園地方
        檢察署（下稱桃園地檢署）檢察官指揮偵辦黃鉅及涉犯
        毒品危害防制條例罪嫌部分，案列桃園地檢署111年度
        偵字第10527號偵查案件，惟因黃鉅及出境前往中國大
        陸，尚未到案等情，有本院通緝紀錄表、桃園地檢署11
        1年3月25日桃檢維生110偵37944字第1119033945號函（
        見原審卷第139頁）、黃鉅及之入出境資訊連結作業（
        查詢日期：111/8/30）（見本院卷第49頁）、內政部警
        政署航空警察局111年9月9日函及檢附之犯罪嫌疑人黃
        鉅及之刑事案件移送書（見本院卷第63至67頁）在卷可
        憑。
　　　⑶由上可知，被告供出本案運輸毒品來源，因而查獲共犯
        黃鉅及，業經桃園地檢署檢察官列案偵辦、通緝中，已
        如前述，且經原審判決之犯罪事實欄載明黃鉅及與被告
        等人共同為運輸第四級毒品、私運管制物品進口犯行（
        見原審判決第1至2頁），是被告供出共犯黃鉅及，已與
        毒品危害防制條例第17條第1項要件相符，至於黃鉅及
        出境而未到案，仍不影響上開法律之適用。另因本案運
        輸第四級毒品驗餘淨重達25,108.52公克，數量非微，
        不宜免除其刑，應依毒品危害防制條例第17條第1項規
        定，減輕其刑。
　㈡適用毒品危害防制條例第17條第2項規定，遞減輕其刑：
　　⒈按犯第4條至第8條之罪於偵查及歷次審判中均自白者，減
      輕其刑，毒品條例第17條第2項明文。
　　⒉經查：被告於警詢、偵訊及原審、本院均坦承運輸毒品犯
      行（見偵37944卷一第11至20、191至194頁，偵37944卷二
      第21至27、109至112頁，原審卷第28、82、171至173頁，
      本院卷第85、123頁），是認被告於偵查及歷次審判中均
      自白，應依毒品危害防制條例第17條第2項規定，遞減輕
      其刑。
四、不適用毒品危害防制條例第17條第3項之規定：
  ㈠毒品危害防制條例第17條第3項規定：「被告因供自己施用而
    犯第4條之運輸毒品罪，且情節輕微者，得減輕其刑」，係
    以「供自己施用」，且「情節輕微」作為運輸毒品罪裁量減
    輕其刑之要件。其立法理由明示「本法對運輸毒品之行為均
    一律依據第4條加以處罰，對於行為人係自行施用之意圖而
    運輸毒品之行為，並無不同規範。然此種基於自行施用之目
    的而運輸毒品之行為，且情節輕微者，雖有問責之必要性，
    惟如一律依本法第4條論以運輸毒品之重罪，實屬法重情輕
    ，且亦無足與真正『長期』、『大量』運輸毒品之犯行區別，是
    針對自行施用而運輸毒品之犯行，增訂本條第3項，以達罪
    刑均衡之目的」。準此，該條所稱「情節輕微」，原則上自
    針對「零星」、「少量」運輸毒品之犯行而言，先予敘明。
　㈡經查：被告與共犯從中國大陸地區運輸第四級毒品入境，毒
    品驗餘淨重達25108.52公克，並非短途持用，亦非隨身攜帶
    ，係以迂迴手段，利用不知情之國際貨運業者大量運輸毒品
    ，已難認該大量毒品僅供被告施用，亦難認情節輕微，是以
    被告所犯運輸第四級毒品罪部分，自無毒品危害防制條例第
    17條第3項規定之適用。
五、不適用刑法第59條規定　　
　㈠按犯罪之情狀顯可憫恕，認科以最低度刑仍嫌過重者，得酌
    量減輕其刑，刑法第59條定有明文。考其立法意旨，科刑時
    原即應依同法第57條規定審酌一切情狀，尤應注意該條各款
    所列事項，以為量刑標準，刑法第59條所謂「犯罪之情狀顯
    可憫恕」，自係指裁判者審酌第57條各款所列事項以及其他
    一切與犯罪有關之情狀之結果，認其犯罪足堪憫恕者而言，
    即必於審酌一切之犯罪情狀，在客觀上顯然足以引起一般同
    情，認為縱予宣告法定最低刑度猶嫌過重者，始有其適用。
　㈡經查：本案被告共同運輸、私運之第四級毒品驗餘淨重達251
    08.52公克，數量非微，如流入市面，將嚴重戕害國民身心
    健康，並間接誘發其他犯罪，嚴重危害社會治安及打擊國內
    反毒政策執行成效，客觀上殊難認有何特殊原因或堅強事由
    ，在客觀上足以引起一般同情而有情堪憫恕或特別可原諒之
    處。又被告業已適用毒品危害防制條例第17條第1項、第2項
    等減刑規定，其法定最低刑度已減輕甚多，足為適當之刑罰
    制裁，並無宣告處以上開遞減輕其刑後之法定最低刑度，猶
    嫌過重之情形，認無情輕法重之憾，尚難再予適用刑法第59
    條酌減其刑，併此說明。
六、上訴理由之論斷(撤銷原判決關於被告之量刑部分之理由)：
  ㈠被告上訴略以：原審量刑過重，應適用毒品危害防制條例第1
    7條第1項供出共犯、減輕其刑；另依刑法第59條規定酌減其
    刑等語。
  ㈡本案被告於警詢、偵訊中供出運輸毒品共犯黃鉅及，業經桃
    園地檢署檢察官列案偵辦、通緝中，且經原審判決之犯罪事
    實欄載明黃鉅及與被告等人共同為運輸第四級毒品、私運管
    制物品進口犯行，自有毒品危害防制條例第17條第1項之適
    用，至於黃鉅及出境而未到案，仍不影響上開之法律適用，
    均如前述。原審以被告與黃鉅及間之對話均已刪除，且黃鉅
    及自110年9月25日出境至中國大陸迄今尚未入境，尚未經緝
    獲到案等情，認無毒品危害防制條例第17條第1項之適用，
    尚有未洽；另原判決之犯罪事實欄，既已載明被告所供出之
    黃鉅及為共同運輸第四級毒品、私運管制物品進口之共犯，
    又認被告不得適用毒品危害防制條例第17條第1項之規定，
    亦有矛盾之處。
　㈢從而，被告上訴主張其已供出毒品共犯，應依毒品危害防制
    條例第17第1項減輕其刑等語，為有理由，另主張依刑法第5
    9條規定酌減其刑，則無理由。而原判決認定本案被告刑之
    減輕事由，既有前開瑕疵可指，此部分即無可維持，應由本
    院將原判決關於本案被告之量刑部分，予以撤銷改判。
七、科刑審酌事項
　　爰以行為人之責任為基礎，審酌被告明知本案運輸進口之物
    品為第四級毒品，竟仍與同案被告李洳堉（業經原審判決確
    定）、黃鉅及（桃園地檢署檢察官另案偵查、通緝中）、綽
    號「古董」、「王仔」之年籍不詳等人，基於共同運輸第四
    級毒品、私運管制物品犯意聯絡，由被告負責聯繫及領取毒
    品包裹，且本案運輸進口遭扣案之第四級毒品驗餘淨重達25
    ,108.52公克，被告所為實值非難；惟念及被告犯後坦認犯
    行，態度尚佳，可見悔意，及考量運輸進口之毒品幸於通關
    查驗時即遭查獲，未實際流入市面；兼衡被告之犯罪動機、
    手段、所得利益，及其智識程度、生活經濟生活狀況（見本
    院卷第123至124頁）等一切情狀，量處如主文第2項所示之
    刑。
據上論斷，應依刑事訴訟法第369條第1項前段、第364條，判決
如主文。
本案經檢察官高健祐提起公訴，檢察官賴正聲到庭執行職務。
中　　華　　民　　國　　111 　年　　11　　月　　10　　日
              　  刑事第二十三庭審判長法　官  許永煌
　　　　　　　　　　　　　　　　　    法　官  吳定亞
　　　　　　　　　　　　　　　　　    法　官  黃美文
以上正本證明與原本無異。
如不服本判決，應於收受送達後20日內向本院提出上訴書狀，其
未敘述上訴之理由者並得於提起上訴後20日內向本院補提理由書
（均須按他造當事人之人數附繕本）「切勿逕送上級法院」。
                                　    書記官  彭威翔
中　　華　　民　　國　　111 　年　　11　　月　　11　　日
附錄：原判決論罪科刑法條
毒品危害防制條例第4條第4項
製造、運輸、販賣第四級毒品者，處5年以上12年以下有期徒刑
，得併科新臺幣5百萬元以下罰金。
懲治走私條例第2條第1項：
私運管制物品進口、出口者，處7年以下有期徒刑，得併科新臺
幣3百萬元以下罰金。